【裁判字號】    88,上訴,1197
【裁判日期】    890111
【裁判案由】    違反毒品危害防制條例等
【裁判全文】
臺灣高等法院高雄分院刑事判決          八十八年度上訴字第一一九七號
    上訴人
    即被告      甲○○
    選任辯護人  吳春生
右上訴人因違反毒品危害防制條例等案件，不服臺灣高雄地方法院八十七年度訴字第
五六八號、八十八年度訴字第七七六號中華民國八十八年六月卅日第一審判決（起訴
案號：臺灣高雄地方法院檢察署八十五年度偵字第一八九九０、二二七八八、二四三
五五號、八十八年度偵字第四六二七號），提起上訴，本院判決如左：
      主      文
原判決撤銷。
甲○○連續非法販賣化學合成麻醉藥品，累犯、處有期徒刑年，又連續販賣第二級
毒品，累犯、處有期徒刑肆年，販賣毒品所得財物新台幣貳仟元沒收，如全部或一部
不能沒收時，以其財產抵償之；應執行有期徒刑陸年捌月，販賣毒品所得財物新台幣
貳仟元沒收，如全部或一部不能沒收時，以其財產扺償之。
      事      實
一、甲○○於民國（下同）八十二年間，因犯麻醉藥品管理條例之罪，經臺灣高雄地
    方法院判處有期徒刑四月，於八十三年二月廿四日執行完畢，仍不思悔改，竟基
    於營利之概括犯意，於八十五年八月間某二日，先後在高雄縣岡山鎮光華旅社前
    ，以每包新台幣（下同）一千元之價格，非法販賣重量不詳之化學合成麻醉藥品
    安非他命與畢務忠二次，每次一包。甲○○又於八十五年八月間，再犯麻醉藥品
    管理條例之罪，經臺灣高雄地方法院判處有期徒刑六月，於八十六年十二月二日
    執行完畢，出獄後仍不知悔悟，另又萌營利之概括犯意，先後於八十七年十月十
    五日夜間某時及同年月廿四日夜間某時，在高雄縣岡山鎮○○街一號天地大樓樓
    下，販賣重量不詳之第二級毒品安非他命與盧萬隆二次，每次一千元。嗣警方先
    後於八十五年九月廿三日及八十七年十月廿七日查獲畢務忠、盧萬隆，而循線於
    八十七年十二月十九日在高雄縣岡山鎮○○路上之源德汽車保養廠逮獲甲○○。
二、案由高雄縣警察局岡山分局先後報請臺灣高雄地方法院檢察署檢察官偵查起訴。
      理      由
一、訊據上訴人即被告甲○○否認有前開犯行，辯稱：伊未曾販賣安非他命與畢務忠
    或盧萬隆，伊亦不認識盧萬隆，亦未曾使用0000000000號行動電話，
    更未住在其樓下，盧萬隆之指稱向伊購買安非他命，顯係為求減刑所致，另畢務
    忠於警訊供稱自八十一年九月間開始吸用安非他命，而於八十五年九月被查獲，
    足見其吸用安非他命有五年之久，何以八十五年八月間始向伊購買二次，已見其
    供詞非可盡信，畢務忠於原審又稱向伊拿過二次安非他命，沒有給錢，前後不一
    ，自不能採為犯罪證據，伊在警訊自白販賣安非他命與盧萬隆，係屬源德保養廠
    前遭警刑求所所致云云。
二、惟查，
  (一)前開被告販賣安非他命與畢務忠、盧萬隆之事實，除被告於警訊供承有販賣安非
    他命與盧萬隆外，並據證人畢務忠於警訊，原審偵審中，及盧萬隆於警訊及檢察
    官偵訊時證述明確。證人即警員賴价賢、黃有彥亦證稱盧萬隆遭逮捕時，即指稱
    向被告購買安非他命無訛等語（原審卷第二七二、二七五頁）。畢務忠、盧萬隆
    與被告並無嫌隙，要無設詞構陷之理。畢務忠自八十五年八月間起至同年九月廿
    三日止，因連續施用安非他命，被查獲後，經送勒戒後為免刑判決，有原審八十
    七年度訴字第五六八號刑事判決附卷可稽（原審卷第一四九、一五０頁）。而盧
    萬隆亦因施用安非他命，被查獲後送請戒治，現停止戒治中，復有本院之盧萬隆
    前案紀錄表在卷足憑。是畢務忠、盧萬隆向被告購買者，為安非他命無疑。
  (二)被告於警訊時自承認識盧萬隆有二、三年之久，於偵審中又任意否認認識盧萬隆
    ，已見其為規避刑責甚明。該0000000000號行動電話，雖因和信電訊
    （股）公司就租用人資料之管理未臻完善，致未能查出租用人何人（有該公司八
    十八年十月十五日和信字第五七九號函附卷可稽），但盧萬隆既與被告相識二、
    三年之久，應無憑空誣賴被告之可能。盧萬隆現行不明（有前鎮派出所之送達
    證書註記可憑），未能查證其向被告購買安非他命時，被告住居何處，惟就所得
    事證，其證言尚無瑕疵可指，自得作為被告之犯罪證據。另畢務忠雖自八十一年
    間開始吸用安非他命，但其於八十五年九月廿三日被警查獲時，僅供出最近向被
    告購買二次安非他命，並無矛盾之處。畢務忠於原審證稱曾向被告拿過二次安非
    他命，沒有給錢，或稱不認識被告云云，尤可為其於警訊及檢察官偵查中所供向
    被告購買二次安非他命之佐證，其沒有給錢或不認識被告，前後矛盾，顯係迴護
    被告之詞，尚難採信。盧萬隆因行不明，無從傳訊，且事證已明，無待其到庭
    陳述之必要。
  (三)被告於八十七年十二月二十日解送台灣高雄看守所時，曾自述在岡山修車廠前遭
    警毆打受傷，固有該所八十八年五月廿五日高所正衛字第七三五號函及所附談話
    筆錄，自述登記簿等在卷可稽（原審八十八年度訴字第七七六號卷第二四－二六
    頁）。惟依證人高雄縣警察局岡山分局前鎮派出所警員賴价賢所證：八十七年十
    二月十七日早上十時許伊在高雄縣岡山鎮○○路上之源德汽車保養場發現被告所
    駕車牌號碼Ｐ三─三九六二號白色自小客車在該處送修，伊遂在該處監控，並待
    被告欲離開時，伊趨前向被告表明身分時，被告拔腿即跑，伊旋即追趕約十餘公
    尺，右手伸手一抓，先扯下被告當時頭戴之假髮，復再伸手一抓，就抓到被告真
    正的頭髮，那時被告一直強烈地反抗，伊遂先用手肘自其背後壓其脖子及背部之
    位置，將其面部朝下壓制於地面，然後再將他手反扣至背面，才將其制服，當時
    由於被告反抗激烈，急欲掙脫，故伊當時亦施用極大之力量壓制被告，待制服後
    ，即請旁人趕快通知警員支援，約十分鐘後支援之警員前來，遂會同一起將被告
    解送警局等語外，並堅稱製作被告警訊筆錄時，並無警員對其刑求等語。同派出
    所警員陳封財亦證稱：伊接獲賴价賢警員請求支援之通知，遂即與警員曾懷屏同
    開一部警車至現場，到達現場時看到賴价賢警員將被告之手腕反扣在背後，被告
    當時面部朝下被壓制於地面，其一直要掙脫，伊遂趕快幫忙將被告架上警車回警
    局，且在製作被告警訊筆錄時，並無警員對被告刑求等語，再負責製作被告前開
    警訊筆錄之同派出所警員項寶華則證稱：對被告製作警訊筆錄時，被告看起來疲
    憊，問什麼她就回答，但並無警員對其刑求等語至明（上開警員所述，均見原審
    八十八年六月八日訊問筆錄）。是由前開逮捕被告過程，顯見被告因激烈反拒警
    員之逮捕，曾遭警員強力將其面朝下而壓制於地面，則被告縱前開其自述之傷害
    為真，從上揭逮捕過程之激烈程度及所施壓制之手段以觀，造成被告在逮捕過程
    中因必要之強制處分而受到如其自述之牙齒斷了一顆、臉腫及左腳淤青等傷害，
    自極有可能。被告自稱在前開修車場前遭警刑求云云，然修車場前係公眾往來之
    地點，且逮捕之時間又在上午，衡情警員豈敢在光天化日公眾往來之地點對被告
    刑求，而使自己落人口實，甚遭告發違法之理。再警員逮獲被告至解送警局，亦
    不過十來分鐘，更何況逮捕當時並非當場製作筆錄，則警員有何在仍未準備製作
    警訊筆錄之時，即有刑求被告逼供之必要。被告前揭刑求抗辯云云，實無可信。
  (四)被告於八十二年間，即因犯麻醉藥品管理條例之罪，被判處有期徒刑，自必知販
    賣安非他命之罪責甚重，如無牟利，要無甘受被查獲判處重刑危險之可能，是被
    告為營利而販賣安非他命無疑。本案事證已臻明確，被告所辯顯係卸責之詞，殊
    無足採，其犯行洵堪認定。
二、按被告行為後，毒品危害防制條例已於八十七年五月二十日公布，自同年月二十
    二日起施行，而安非他命係公告列為第二級毒品。舊法即麻醉藥品管理條例第十
    三條之一第二項第一款：非法販賣者，處五年以上有期徒刑，得併科五萬元以下
    罰金之規定，與新法即毒品危害防制條例第四條第二項：販賣第二級毒品者，處
    無期徒刑或七年以上有期徒刑，得併科新台幣七百萬元以下罰金之規定比較，前
    開毒品危害防制條例關於販賣安非他命之法定刑顯較為高，是被告犯後法律已有
    變更，則應依刑法第二條第一項從新從輕之原則判斷應適用之法律。故就被告先
    後二次非法販賣安非他命予畢務忠部分，因行為時係在毒品危害防制條例公布施
    行之前，依刑法第二條第一項但書從輕之原則，自應適用對被告有利之麻醉藥品
    管理條例處斷，而認被告被告非法販賣安非他命予畢務忠之行為，係犯麻醉藥品
    管理條例第十三條之一第二項第一款之非法販賣化學合成麻醉藥品罪；又被告先
    後二次販賣安非他命予盧萬隆部分，因行為時已在毒品危害防制條例公布施行之
    後，故依刑法第二條第一項從新之原則，應適用毒品危害防制條例處斷，而認被
    告販賣安非他命予盧萬隆之行為，係犯毒品危害防制條例第四條第二項販賣第二
    級毒品罪。被告各別先後二次販賣安非他命予畢務忠、盧萬隆，均時間緊接、手
    法相同、且犯罪構成要件亦相同，顯係各基於概括犯意反覆為之，應各依連續犯
    規定以一罪論，並各就其法定刑有期徒刑及罰金部分加重其刑（無期徒刑部分依
    法不得加重）。被告販賣前之持有安非他命，為其販賣之高度行為所吸收，不另
    論罪。被告販賣安非他命與畢務忠及盧萬隆，行為時間相隔二年以上，應認犯意
    各別，應分論併罰。又被告有如事實欄所載之前科，有原審法院被告全國前案紀
    錄表可按，茲於受有期徒刑之執行完畢後，五年內再犯有期徒刑以上之罪，應各
    依累犯規定，除法定刑無期徒刑外，均遞加重其刑。被告販賣之次數僅各為二次
    ，所得亦僅各二千元，而觸犯重典，情輕法重，依客觀衡量，如處以最低度之刑
    ，仍嫌過重，其犯罪情狀尚堪憫恕，爰如原審依刑法第五十九條規定，各減輕其
    刑。依法先加重後減輕。
四、原審量處被告罪刑，固無不合，惟法定刑為無期徒刑者不得加重，刑法第六十五
    條第一項定有明文。原判決依連續犯及累犯規定，二次加重其刑，均未就無期徒
    刑部分除外，尚有未洽。被告上訴意旨執前詞否認犯罪指摘原判決不當，雖無理
    由，但原判決既有可議，自應予撤銷改判。爰審酌被告非法販賣安非他命與他人
    吸用，戕害他人身心健康，犯罪後飾詞卸責，未見悔意，及犯罪所得無多，情節
    尚輕等一切情狀，分別量處如主文所示之刑，並定其應執行刑。被告販賣安非他
    命與盧萬隆部分所得之二千元，依毒品危害防制條例第十九條第一項之規定宣告
    沒收。如全部或一部不能沒收時，以其財產抵償之。另販賣與畢務忠所得之二千
    元，因不適用毒品危害防制條例沒收之規定，又未扣案，事隔已久，應已消費而
    不存在，故不予宣告沒收，併此敘明。
據上論斷，應依刑事訴訟法第三百六十九條第一項前段、第三百六十四條、第二百九
十九條第一項前段、麻醉藥品管理條例第十三條之一第二項第一款、毒品危害防制條
例第四條第二項、第十九條第一項、刑法第十一條前段、第二條第一項、第五十六條
、第四十七條、第五十九條、第五十一條第五款，判決如主文。
本案經檢察官陳國全到庭執行職務。
中    華    民    國        八十九      年      一      月     十一     日
                              臺灣高等法院高雄分院刑事第五庭
                                  審判長法官  吳水木
                                        法官  惠光霞
                                        法官  洪慶鐘
右正本證明與原本無異。
如不服本判決，應於判決送達後十日內向本院提出上訴狀，其未述理由者並應於提
出上訴狀後十日內向本院補提理由書（應附繕本)。
                                      書記官  陳金卿
中    華    民    國        八十九      年      一      月     十二     日
附錄本判決論罪科刑法條
麻醉藥品管理條例第十三條之一第二項第一款
違反前條之規定，其屬於第二條第四款之麻醉藥品者，依左列規定處罰：
一、非法輸入、製造、運輸、販賣者，處五年以上有期徒刑，得併科五萬元以下罰金
    。
毒品危害防制條例第四條第二項
製造、運輸、販賣第二級毒品者，處無期徒刑或七年以上有期徒刑，得併科新臺幣七
百萬元以下罰金。
                                                    ＫＡＨ


司法院資訊處製作；財團法人民間司法改革基金會備份。
